臺灣板橋地方法院刑事判決　　　　　　　　　　　　九十一年度訴字第一六九二號
　　公　訴　人　臺灣板橋地方法院檢察署檢察官
　　被　　　告　乙○○　男　二.
右列被告因妨害自由等案件，經檢察官提起公訴（九十一年度偵字第一二○四四號）
，本院判決如左：
    主  文
乙○○竊盜，累犯，處有期徒刑伍月，如易科罰金，以參佰元折算壹日。扣案鑰匙乙
把沒收之。又以非法方法，剝奪人之行動自由，累犯，處有期徒刑陸月，如易科罰金
，以參佰元折算壹日。應執行有期徒刑拾月，如易科罰金，以參佰元折算壹日。扣案
鑰匙乙把沒收之。
    事  實
一、乙○○曾因竊盜案件，於民國八十九年九月二十九日，經臺灣臺北地方法院以八
    十九年度易字第一九三一號判處有期徒刑五月，如易科罰金，以三百元折算一日
    ，復於八十九年十二月十八日，經臺灣高等法院以八十九年度上易字第四三三四
    號判決上訴駁回而告確定，嗣於九十年六月八日易科罰金執行完畢。又因竊盜案
    件，於九十年十一月二日，經臺灣士林地方法院以九十年度易字第六八八號判處
    有期徒刑六月，如易科罰金，以三百元折算一日確定，嗣於九十一年五月一日易
    科罰金執行完畢。詎其仍不知悔改，復意圖為自己不法之所有，基於竊盜之犯意
    ，於九十一年七月一日二十一時許，在臺北市○○區○○路二段二九九號後（起
    訴書誤載為前），以己有之鑰匙乙把開啟車門啟動引擎竊取甲○○所有、車號Ｂ
    Ｙ－八六三二號自用小客車，得手後，供己代步使用。又因前於九十一年四月十
    九日，因竊盜案件，在臺灣臺北監獄士林分監執行，嗣於九十一年五月一日執行
    完畢，同日又因案遭羈押於臺灣臺北看守所，故於進入臺灣臺北監獄士林分監執
    行前，交付新台幣（下同）六十二萬元予其女友丙○○，要求代為選任律師、支
    付相關費用，並同意丙○○可自由使用前開款項，惟需具體交待所花用款項之內
    容及數額，九十一年六月六日，乙○○出所後，知悉丙○○花費二十餘萬元，即
    要求丙○○具體交待所花用款項之內容及數額，丙○○說明後，乙○○仍覺不足
    ，於九十一年七月一日竊取前開自用小客車後，又撥打電話聯絡丙○○，惟經丙○○掛斷電話，乙○○即於翌日即七月二日凌晨一時五十分許，前往丙○○位於
    臺北縣蘆洲市○○街十三號六樓住處之一樓電梯前等侯，俟丙○○返家正欲進入
    電梯時，乙○○即從樓梯口現身，丙○○見狀立即尖叫，詎乙○○竟因而萌生妨
    害自由之犯意，以手摀住丙○○嘴巴阻止丙○○尖叫，並以身體壓制丙○○身體
    使其無法自由行動，復未經丙○○之同意，以不法腕力，強行取走丙○○之皮包
    ，藉以阻止丙○○離去，而以此方法，非法剝奪丙○○之行動自由，並要求丙○○一同離開，丙○○迫於無奈假意順從，迨乙○○轉身正欲開啟車門進入車內時
    ，丙○○即趁乙○○不注意之際，逃往斜對面之便利商店，乙○○見狀自後追趕
    ，並於該便利商店門口要求丙○○上車，然仍為丙○○所拒，乙○○復進入店內
    ，接續上開妨害自由之犯意，以手抓住丙○○之頭髮，強行將丙○○拖出店外，
    然於該便利商店門口即遭店員阻止，乙○○不得已始駕駛前開竊得之自用小客車
    離去，同日凌晨二時三十分許，乙○○駕駛該車行經臺北縣三重市○○路○段三
    九六巷巷口，經警當場查獲，並扣得前開乙○○所有持以竊盜右揭車號ＢＹ－八
    六三二號自用小客車所用之鑰匙乙把、丙○○所有遭乙○○強取之皮包乙只。
二、案經臺北縣政府警察局蘆洲分局移送臺灣板橋地方法院檢察署檢察官偵查起訴。
    理  由
一、訊據被告乙○○除就於九十一年七月二日凌晨一時五十分許，在臺北縣蘆洲市○○街十三號一樓電梯前，以身體壓制被害人丙○○身體使其無法自由行動，復未
    經被害人丙○○之同意，以不法腕力，強行取走被害人丙○○之皮包，藉以阻止
    被害人丙○○離去，嗣被害人丙○○逃往便利商店時，復進入店內以手抓住被害
    人丙○○之頭髮，強行將被害人丙○○拖出店外，然於該便利商店門口即遭店員
    阻止等情否認外，餘皆坦承不諱（詳本院九十一年九月二十六日訊問筆錄），就
    竊盜部分，並經證人甲○○於警訊及本院調查中證述無訛（詳偵查卷宗第八頁至
    第九頁、本院九十一年九月二十六日訊問筆錄），然被告否認有何妨害自由之犯
    行，並辯稱：因當時丙○○想要叫，伊要求丙○○不要叫，丙○○仍一直尖叫，
    故伊摀住丙○○嘴巴，後丙○○害怕蹲下，伊即以左手抱住丙○○之手，右手抓
    住丙○○皮包，伊於抓住丙○○皮包時，並有經丙○○同意，後伊要求丙○○至
    車上協談，丙○○同意，然伊二人走出門外，丙○○即跑至斜對面之便利超商求
    救，伊在便利超商門口叫丙○○出來，丙○○不出來，伊即離開云云。然查：被
    告於九十一年七月二日凌晨一時五十分許，前往被害人丙○○位於臺北縣蘆洲市
    ○○街十三號六樓住處之一樓電梯前等侯，俟被害人丙○○返家正欲進入電梯時
    ，被告即從樓梯口現身，被害人丙○○見狀立即尖叫，被告竟以手摀住被害人丙○○嘴巴阻止被害人丙○○尖叫，並以身體壓制被害人丙○○身體使其無法自由
    行動，復未經被害人丙○○之同意，以不法腕力，強行取走被害人丙○○之皮包
    ，藉以阻止被害人丙○○離去，被害人丙○○迫於無奈假意順從，迨被告不注意
    之際，被害人丙○○即逃往斜對面之便利商店，被告見狀自後追趕，並於該便利
    商店門口要求被害人丙○○上車，然為被害人丙○○所拒，被告即進入店內以手
    抓住被害人丙○○之頭髮，強行將被害人丙○○拖出店外，然於該便利商店門口
    即遭店員阻止等情，業據被害人丙○○於警訊及本院審理時具結證述：九十一年
    七月二日凌晨一時五十分許，伊欲返回臺北縣蘆洲市○○街十三號六樓之住處，
    在一樓按電梯，電梯門打開，正欲進入電梯時，被告突從樓梯口出來，伊見狀即
    尖叫，被告即以手摀住伊嘴巴，要求伊不要叫，後因伊要跑，被告即整個人壓在
    伊身上，使伊無法行動，被告並叫伊跟他走，伊點頭說好，並請被告放手，被告
    可能怕伊不跟他走，即將伊皮包拉走，並轉身往外走，伊跟在後面，趁被告不注
    意要打開車門進入車內時，往便利商店跑，並叫便利商店店員幫伊報警，後被告
    即到便利超商門口，叫伊上車，伊不上車，被告又進入店內以手抓住伊頭髮，將
    伊拖出店外，快出便利商店門口時，因遭該便利商店店員制止，被告始放手，因
    為之前被告被關，六十餘萬元放在伊這邊，要伊請律師或交保，被告並說花多少
    錢要說，伊有跟被告說花多少錢，但被告說交待不清楚，要求伊還錢。九十一年
    七月一日被告打電話予伊，在電話中伊詢問被告要還多少錢，被告說花多少錢自
    己知道，因當時伊在上班，被告一直打電話，故伊即掛斷被告電話，所以被告才
    會有上開行為等語甚詳（詳偵查卷宗第十頁至第十二頁、本院九十一年十月二十
    九日審判筆錄）。況被告以手摀住被害人丙○○嘴巴，以身體壓制被害人丙○○
    身體使其無法自由行動，以不法腕力，強行取走被害人丙○○之皮包，使其無法
    離去，以手抓住被害人丙○○之頭髮，強行將被害人丙○○拖出便利超店外等行
    為，客觀上均足以限制被害人丙○○基於自由意志之決定，而欲離去特定處所之
    行動自由。且被告強取被害人丙○○皮包之目的，亦在於阻止被害人丙○○離去
    ，亦據被告於本院調查中供承：伊希望留住丙○○，故拉住丙○○皮包，丙○○
    沒有皮包即無法返家等語在卷（詳本院九十一年九月二十六日訊問筆錄），足徵
    被告主觀上亦知悉其前開行為，足以限制被害人丙○○之行動自由，仍被告仍執
    意為之，其有妨害自由之犯意，灼然甚明。至公訴人另認被告除以手摀住被害人
    丙○○嘴巴外，另勒住被害人丙○○之脖子，然此為被告所否認，並辯稱：未勒
    住被害人丙○○之脖子等語，此部分核與被害人丙○○於本院審理時陳稱：被告
    未勒住伊脖子、手腳等語相符（詳本院九十一年十月二十九日審判筆錄），足認
    被害人丙○○於警訊中陳稱：被告曾勒住伊脖子、手腳云云（詳偵查卷宗第十頁
    反面），恐係一時誇大之詞，不足採信。從而，被告辯稱：未勒住被害人丙○○
    之脖子等語，應堪採信，職是，公訴人此部分所認容有誤會，附此敘明。此外，
    復有證人甲○○、丙○○出具之臺北縣政府警察局贓物認領保管單三紙、車籍作
    業系統－查詢認可資料乙紙、照片九幀附卷（附於偵查卷宗第十三頁至第二十頁
    、第二二頁）及鑰匙乙把扣案可資佐證。再上開鑰匙乙把，係被告所有持以竊取
    車號ＢＹ－八六三二號自用小客車所用之物，並據被告供承在卷（詳本院九十一
    年十月二十九日審判筆錄）。綜上，本件事證明確，被告所辯，不足採信，應依
    法論科。
二、按刑法第三百零二條之妨害自由罪，係妨害他人自由之概括的規定，故行為人具
    有一定目的，以非法方法剝奪人之行動自由者，除法律別有處罰較重之規定（例
    如略誘及擄人勒贖等罪），應適用各該規定處斷外，如以使人行無義務之事，或
    妨害人行使權利為目的，而其強暴脅迫復已達於剝奪人行動自由之程度，即祇成
    立本罪，不應再依同法第三百零四條論處。誠以此項使人行無義務之事，或妨害
    人行使權利之低度行為，應為剝奪人行動自由之高度行為所吸收，不能以其目的
    係在使人行無義務之事，或妨害人行使權利，認為係觸犯刑法第三百零二條第一
    項及第三百零四條第一項之二罪名，依同法第五十五條，從一重處斷，最高法院
    二十九年度上字第二三五九號判例意旨可資參照。本件被告以手摀住被害人丙○○嘴巴，以其無法自由言語，以不法腕力，強行取走被害人丙○○之皮包，使其
    無法自由離去並返家等行為，雖妨害被害人丙○○行使自由行動、自由言語及任
    意返家之權利，然其以身體壓制被害人丙○○身體使其無法自由行動，以手抓住
    被害人丙○○之頭髮，強行將被害人丙○○拖出便利超店等行為，已抑制被害人
    丙○○離去特定處所之意思決定，而達剝奪被害人丙○○行動自由之程度，依上
    開判意之說明，核被告所為，係犯刑法第三百零二條之以非法方法，剝奪人之行
    動自由罪。另其竊取甲○○所有、車號ＢＹ－八六三二號自用小客車之行為，係
    犯同法第三百二十條第一項之竊盜罪。其所犯上開二罪，犯意各別，罪名互異，
    應分論併罰。第查：被告曾因竊盜案件，於八十九年九月二十九日，經臺灣臺北
    地方法院以八十九年度易字第一九三一號判處有期徒刑五月，如易科罰金，以三
    百元折算一日，復於八十九年十二月十八日，經臺灣高等法院以八十九年度上易
    字第四三三四號判決上訴駁回而告確定，嗣於九十年六月八日易科罰金執行完畢
    。又因竊盜案件，於九十年十一月二日，經臺灣士林地方法院以九十年度易字第
    六八八號判處有期徒刑六月，如易科罰金，以三百元折算一日確定，嗣於九十一
    年五月一日易科罰金執行完畢，有臺灣高等法院檢察署刑案紀錄簡覆表乙紙在卷
    可按，其於受有期徒刑執行完畢後，五年以內再犯有期徒刑以上刑之本罪，為累
    犯，應依刑法第四十七條之規定加重其刑。爰審酌被告素行不佳，有前開臺灣高
    等法院檢察署刑案紀錄簡覆表乙紙可按，坦承竊盜犯行，否認妨害自由犯行之犯
    後態度，因認被害人丙○○就所花用之款項內容、金額交待不清，即為本件妨害
    自由犯行，兼衡被告對被害人丙○○自由安全造成之損害程度、其犯罪之手段、
    竊得財物之價值併被告之生活狀況、智識程度等一切情狀，分別量處如主文所示
    之刑，及諭知易科罰金之折算標準，並定其應執行刑及諭知易科罰金之折算標準
    。至扣案之鑰匙乙把，係被告所有持以竊盜所用之物，並如前述，併依刑法第三
    十八條第一項第二款之規定併予宣告沒收之。
據上論斷，應依刑事訴訟法第二百九十九條第一項前段，刑法第三百二十條第一項、
第三百零二條第一項、第五十一條第五款、第四十七條、第四十一條第一項前段、第
二項、第三十八條第一項第二款，罰金罰鍰提高標準條例第一條前段、第二條，判決
如主文。
本案經檢察官黃正綱到庭執行職務。
中      華      民      國      九十一      年    十一    月    十二    日
                                  臺灣板橋地方法院刑事第四庭
                                          法  官  游  秀  雯
右正本證明與原本無異。
如不服本判決，應於判決送達後十日內，向本院提出上訴狀。
                                          書記官  張  玉  如
中      華民      國      九十一      年    十一    月    十四    日
附錄本案論罪科刑法條全文：
刑法第三百二十條
意圖為自己或第三人不法之所有，而竊取他人之動產者，為竊盜罪，處五年以下有期
徒刑、拘役或五百元以下罰金。
意圖為自己或第三人不法之利益，而竊佔他人之不動產者，依前項之規定處斷。
前二項之未遂犯罰之。
刑法第三百零二條
私行拘禁或以其他非法方法，剝奪人之行動自由者，處五年以下有期徒刑、拘役或三
百元以下罰金。
因而致人於死者，處無期徒刑或七年以上有期徒刑，致重傷者，處三年以上十年以下
有期徒刑。
第一項之未遂犯罰之。
